---
title: "Volatilidades"
author: "Natalia Arrez Flores"
date: "2024-09-30"
output: html_document
---

Por favor, calcule la volatilidad convencional (o fija en el tiempo), con suavizamiento exponencial con λ=0.95
, con suavizamiento exponencial con λ=0.98
, GARCH (1,1) gaussiano, GARCH (1,1) t-Student y GARCH (1,1) GED. 

Deberá reportar el cálculo para periodicidades diarias y semanales (históricos de 3 años) con pronósticos a t+1 y t+2 en los casos que amerite. Esto implica una tabla de cálculos cuya presentación es de formato libre.

Los cálculos y resultados deberán explicarse en una página web con código. Esta deberá publicarse como la página de un repositorio de GitHub.

```{r setup, include=FALSE}
#Cargamos las funciones

source("https://raw.githubusercontent.com/OscarVDelatorreTorres/yahooFinance/main/datosMultiplesYahooFinance.R")
source("https://raw.githubusercontent.com/OscarVDelatorreTorres/riskManagementSuiteR/main/riskManagementSuiteFunctions.R")
```

#Volatilidad convencional o fija en el tiempo

A continuación se presenta el cálculo de la volatilidad fija en el tiempo de 19 valores de la BMV:
AC
ALSEA
ALFAA
BBAJIOO
BIMBOA
CEMEXCPO
CHDRAUI*
FUNO11
GENTERA*
GMEXICOB
GFINBURO
GFNORTEO
GMXT*
GRUMAB
KIMBERA
LACOMERUBC
PINFRA*
SORIANAB
WALMEXV

##Volatilidad fija diaria

Primero, cargamos los precios diarios históricos a 3 años en formato Excel:

```{r}
# Identificadores:
tickerV=c("AC","ALSEA.MX","ALFAA.MX","BBAJIOO.MX","BIMBOA.MX","CEMEXCPO.MX","CHDRAUIB.MX", "FUNO11.MX", "GENTERA.MX", "GMEXICOB.MX","GFINBURO.MX", "GFNORTEO.MX", "GMXT.MX", "GRUMAB.MX", "KIMBERA.MX", "LACOMERUBC.MX", "PINFRA.MX", "SORIANAB.MX", "WALMEX.MX")
#Histórico de precio diario de 3 años
deD="2021-09-30"
hastaD="2024-09-30"
per="D"
#Conversión de los datos de USD A MXN
paridadFX="USDMXN=X"
convertirFX=c(TRUE,FALSE,FALSE,FALSE,FALSE,FALSE,FALSE,FALSE,FALSE,FALSE,FALSE,FALSE,FALSE,FALSE,FALSE,FALSE,FALSE,FALSE,FALSE)
# Descargando los datos diarios en un objeto llamado Datos1D:
Datos1D=historico_multiples_precios(tickers=tickerV,de=deD,hasta=hastaD,periodicidad=per,fxRate=paridadFX,whichToFX=convertirFX)
write.xlsx(Datos1D$tablaRendimientosC,"Rendimientos1D.xlsx")
write.xlsx(Datos1D$tablaPreciosFX,"Precios1DF.xlsx")
```
```{r}
library(openxlsx)
# Datos de rendimientos
rendimientosVF1=read.xlsx("Rendimientos1D.xlsx")
# Datos de precios
preciosVF1=read.xlsx("Precios1DF.xlsx")
```
```{r}
library(DT)
datatable(rendimientosVF1)
```

##Cuantificación de la volatilidad fija diaria 

```{r}
sigmas=apply(rendimientosVF1[,2:ncol(rendimientosVF1)],2,sd)
sigmas
```
##Volatilidad fija semanal

```{r}
library(openxlsx)

#Histórico de precio semanal de 3 años
deW="2021-09-30"
hastaW="2024-09-30"
per="W"

# Descargando los datos diarios en un objeto llamado Datos1D:
Datos1W=historico_multiples_precios(tickers=tickerV,de=deW,hasta=hastaW,periodicidad=per,fxRate=paridadFX,whichToFX=convertirFX)
write.xlsx(Datos1W$tablaRendimientosC,"Rendimientos1W.xlsx")
write.xlsx(Datos1W$tablaPreciosFX,"Precios1WF.xlsx")
```
```{r}
# Datos de rendimientos
rendimientosVF2=read.xlsx("Rendimientos1W.xlsx")
# Datos de precios
preciosVF2=read.xlsx("Precios1WF.xlsx")
```
```{r}
library(DT)
datatable(rendimientosVF2)
```
```{r}
sigmas=apply(rendimientosVF2[,2:ncol(rendimientosVF2)],2,sd)
sigmas
```



#Volatilidad diaria con suavizamiento exponencial al 0.98


```{r}
# Vector de rendimientos:
rendimientosVL1=rendimientosVF1
# Lambda con el valor deseado:
lambdaS=0.98
# Como las primeras filas son las más antiguas y las últimas las de fechas más recientes en la serie de tiempo, se calcula una secuencia que vaya de T a t0. Es decir del lugar de la última observación al lugar de la primera:
seqT=seq(from=nrow(rendimientosVF1),to=1,by=-1)-1

# Se eleva la lambda a la t-1, según la ecuación (3):
lambdaT=lambdaS^seqT
# Se multiplica la lambda suavizada exponencialmente a lo largo de t por los rendimientos al cuadrado:
rendimientosCuadraticos=(rendimientosVL1^2)*lambdaT
rendimientosSuavizados=rendimientosCuadraticos*lambdaT

# Se crea la tabla de salida:

tablaSuavizamientoExponencial=data.frame(Fecha=rendimientosVF1$Date,
                                         lambda=lambdaT, rendimientosCuadraticos=rendimientosCuadraticos, rendimientosSuavizados=rendimientosSuavizados)

datatable(tablaSuavizamientoExponencial,
                 colnames=c("Fecha","Lambda en t-n","Rendimientos cuadráticos","Rendimientos cuadráticos suavizados"), extensions = 'Buttons', options = list(
    dom = 'Bfrtip',
    buttons = c('copy', 'csv', 'excel', 'pdf', 'print'),
    scrollX = F
  ))
```




```{r}
# Se calcula la desviación estándar con suavizamiento exponencial:

sigmaExpD=sqrt((1-lambdaS)*sum(rendimientosSuavizados))

tablaSigmas=data.frame(sigmaConvencional=sigmas,sigmaExponencial=sigmaExpD)
datatable(tablaSigmas)
```
```{r}
# Corre el modelo sigmaEWMA con un nivel de suavizamiento exponencial de 0.98 y con una serie de tiempo con los valores antiguos arriba y los recientes abajo:
ewSigma=funEWSigma(rendimientosVF1$return,lambda=0.98,upDown=TRUE)
ewSigma
```
##Volatilidad diaria con suavizamiento exponencial al 0.95

```{r}
# Vector de rendimientos:
rendimientosVL1=rendimientosVF1
# Lambda con el valor deseado:
lambdaS=0.95
# Como las primeras filas son las más antiguas y las últimas las de fechas más recientes en la serie de tiempo, se calcula una secuencia que vaya de T a t0. Es decir del lugar de la última observación al lugar de la primera:
seqT=seq(from=nrow(rendimientosVF1),to=1,by=-1)-1

# Se eleva la lambda a la t-1, según la ecuación (3):
lambdaT=lambdaS^seqT
# Se multiplica la lambda suavizada exponencialmente a lo largo de t por los rendimientos al cuadrado:
rendimientosCuadraticos=(rendimientosVL1^2)*lambdaT
rendimientosSuavizados=rendimientosCuadraticos*lambdaT

# Se crea la tabla de salida:

tablaSuavizamientoExponencial=data.frame(Fecha=rendimientosVF1$Date,
                                         lambda=lambdaT, rendimientosCuadraticos=rendimientosCuadraticos, rendimientosSuavizados=rendimientosSuavizados)

datatable(tablaSuavizamientoExponencial,
                 colnames=c("Fecha","Lambda en t-n","Rendimientos cuadráticos","Rendimientos cuadráticos suavizados"), extensions = 'Buttons', options = list(
    dom = 'Bfrtip',
    buttons = c('copy', 'csv', 'excel', 'pdf', 'print'),
    scrollX = F
  ))
```



```{r}
# Desviación estándar con suavizamiento exponencial:

sigmaExpW=sqrt((1-lambdaS)*sum(rendimientosSuavizados))

tablaSigmas=data.frame(sigmaConvencional=sigmas,sigmaExponencial=sigmaExpD)
datatable(tablaSigmas)
```

## Volatilidad semanal con suavizamiento exponencial al 0.98

```{r}
# Vector de rendimientos:
rendimientosVL2=rendimientosVF2
# Lambda con el valor deseado:
lambdaS=0.98
# Como las primeras filas son las más antiguas y las últimas las de fechas más recientes en la serie de tiempo, se calcula una secuencia que vaya de T a t0. Es decir del lugar de la última observación al lugar de la primera:
seqT=seq(from=nrow(rendimientosVF2),to=1,by=-1)-1

# Se eleva la lambda a la t-1, según la ecuación (3):
lambdaT=lambdaS^seqT
# Se multiplica la lambda suavizada exponencialmente a lo largo de t por los rendimientos al cuadrado:
rendimientosCuadraticos=(rendimientosVL2^2)*lambdaT
rendimientosSuavizados=rendimientosCuadraticos*lambdaT

# Se crea la tabla de salida:

tablaSuavizamientoExponencial=data.frame(Fecha=rendimientosVF2$Date,
                                         lambda=lambdaT, rendimientosCuadraticos=rendimientosCuadraticos, rendimientosSuavizados=rendimientosSuavizados)

datatable(tablaSuavizamientoExponencial,
                 colnames=c("Fecha","Lambda en t-n","Rendimientos cuadráticos","Rendimientos cuadráticos suavizados"), extensions = 'Buttons', options = list(
    dom = 'Bfrtip',
    buttons = c('copy', 'csv', 'excel', 'pdf', 'print'),
    scrollX = F
  ))
```
```{r}
sigmaExpW=sqrt((1-lambdaS)*sum(rendimientosSuavizados))

tablaSigmas=data.frame(sigmaConvencional=sigmas,sigmaExponencial=sigmaExpW)
datatable(tablaSigmas)
```



#Volatilidad GARCH

###GARCH 11 GAUSSIANO
```{r}
library(rugarch)
# Se crea el objeto spec del modelo GARCH:
modeloGARCH=ugarchspec(variance.model = list(model = "sGARCH", garchOrder = c(1, 1)), mean.model = list(armaOrder = c(0, 0), include.mean = FALSE), distribution.model = "norm")

# Se ajusta el modelo GARCH:
ajusteGARCH=ugarchfit(spec=modeloGARCH, data=rendimientosVF1)

coeficientesGARCH=data.frame(coeficientes=ajusteGARCH@fit$coef,
                             errores=ajusteGARCH@fit$robust.se.coef,
                             valoresT=ajusteGARCH@fit$tval,
                  Pvalues=2*(1-pt(abs(ajusteGARCH@fit$tval),df=nrow(rendimientosVF1)-3))
                             )
coeficientesGARCH

```
```{r}
# Pronóstico de la volatilidad para los próximos 2 periodos
pronosticoGARCH <- ugarchforecast(ajusteGARCH, n.ahead = 2)

volatilidad_t1 <- sigma(pronosticoGARCH)[1]  # Volatilidad en t+1
volatilidad_t2 <- sigma(pronosticoGARCH)[2]  # Volatilidad en t+2

# Volatilidades pronosticadas
cat("Volatilidad pronosticada para t+1:", volatilidad_t1, "\n")
cat("Volatilidad pronosticada para t+2:", volatilidad_t2, "\n")

```

### GARCH 11 T STUDENT


```{r}
library(rugarch)
# Se crea el objeto spec del modelo GARCH:
modeloGARCH2=ugarchspec(variance.model = list(model = "sGARCH", garchOrder = c(1, 1)), mean.model = list(armaOrder = c(0, 0), include.mean = FALSE), distribution.model = "std")

# Se ajusta el modelo GARCH:
ajusteGARCH=ugarchfit(spec=modeloGARCH2, data=rendimientosVF1)

coeficientesGARCH=data.frame(coeficientes=ajusteGARCH@fit$coef,
                             errores=ajusteGARCH@fit$robust.se.coef,
                             valoresT=ajusteGARCH@fit$tval,
                  Pvalues=2*(1-pt(abs(ajusteGARCH@fit$tval),df=nrow(rendimientosVF1)-3))
                             )
coeficientesGARCH

```

### GARCH 11 GED

```{r}
# Se crea el objeto spec del modelo GARCH:
modeloGARCH3=ugarchspec(variance.model = list(model = "sGARCH", garchOrder = c(1, 1)), mean.model = list(armaOrder = c(0, 0), include.mean = FALSE), distribution.model = "ged")

# Se ajusta el modelo GARCH:
ajusteGARCH=ugarchfit(spec=modeloGARCH3, data=rendimientosVF1)

coeficientesGARCH=data.frame(coeficientes=ajusteGARCH@fit$coef,
                             errores=ajusteGARCH@fit$robust.se.coef,
                             valoresT=ajusteGARCH@fit$tval,
                  Pvalues=2*(1-pt(abs(ajusteGARCH@fit$tval),df=nrow(rendimientosVF1)-3))
                             )
coeficientesGARCH
```

